【裁判字號】    90,上訴,1827
【裁判日期】    900926
【裁判案由】    重傷害等
【裁判全文】
臺灣高等法院刑事判決                            九十年度上訴字第一八二七號
    上  訴  人
    即  被  告  丁○○
    指      定
    義務辯護人  丙○○
右上訴人，因重傷害案件，不服臺灣桃園地方法院，八十八年度易字第一八三七號，
中華民國八十八年十二月二十四日第一審判決（起訴案號：臺灣桃園地方法院檢察署
八十八年度偵字第九四六０、一０四五一號）提起上訴，本院判決如左：
    主      文
原判決關於丁○○部分撤銷。
丁○○傷害人之身體，累犯，處有期徒刑壹年。扣案之硫酸空瓶壹個，未扣案之硫酸
空瓶壹個均沒收。
    事      實
一、丁○○於民國八十二年四月間因違反麻醉藥品管理條例案件，經臺灣桃園地方法
    院判處有期徒刑五月，同年十一月五日經本院上訴駁回而確定，八十三年六月十
    六日易科罰金執行完畢，仍不知悔改，緣桃園縣楊梅鎮○○路○段二００號土地
    所有人即丁○○，該土地曾提供不特定人付費傾倒垃圾，丁○○與股東張鑫堯、
    戊○○等人因共同違反區域計畫被本院判處有期徒刑三月，桃園縣政府勒令恢復
    原狀。然丁○○仍於八十八年四月八日下午三時許指示司機乙○○載運含有木器
    廢土之廢棄物正欲卸下，為戊○○發現即與張鑫堯趕赴現場並電召林志銘、甲○○、許時海（以上三人均判刑確定）、林國鑑到場阻止。司機通知丁○○前來，
    未久丁○○駕駛ＫＰ－四八七七小客車抵達，雙方因再為傾倒廢棄土之事引發口
    角幾乎動武，丁○○見對方人多不敵，即從小客車內取出二瓶硫酸以普通傷害之
    意思朝戊○○等人揮灑，各人分途躲避，戊○○閃避不及，上衣被潑灑及額頭位
    置受到化學灼傷一處之傷害，而林志銘、甲○○、許時海等人見狀分持木棍、石
    頭反擊使丁○○亦受傷及車損（已判刑確定），事後經警扣押硫酸空瓶一個。
二、案經戊○○訴由桃園縣警察局楊梅分局報告臺灣桃園地方法院檢察署檢察官偵查
    起訴。
    理      由
一、右開事實訊據上訴人即被告丁○○（以下稱被告）矢口否認傷害犯意辯稱：因伊
    遭受戊○○、張鑫堯、甲○○等三、四十人圍毆，出於自衛才拿出硫酸潑灑只想
    嚇唬他們而已云云。
二、惟查：
  (一)本案目擊證張鑫堯於警訊陳稱：我和戊○○在民富路二００號工地，看見有別人
   在倒建築廢棄木器，我打電話叫丁○○來，戊○○叫另四人來後黃某駕ＫＲ－四
    八七七號車來，我們六人走近黃某，他將手持硫酸打開潑向我們，走在最前戊○○被潑到額頭，另四人便往回跑並檢地上石頭丟黃某及砸到ＫＲ－四八七七號車
    ：：：」（見八十八偵字第九四六０號偵查卷第九頁），而告訴人所述亦相符，
    證人司機乙○○亦指稱見到被告手上拿二個瓶子潑向戊○○他們，證人林國鑑亦
    指稱被告手上拿硫酸灑我們。互核相符，被告辯稱只想嚇唬對方與本院調查所得
    不符，已無足採。此外又有天成醫院出具之診斷證明書一紙在卷可稽。又有裝硫
    酸之空瓶一個扣案為證。
  (二)告訴人經本院訊問供述略以：被告潑硫酸目的不清楚，也不知是否要弄瞎我的眼
    睛，我的額頭有被潑到一點，主要是我的衣服比較嚴重等語（見九十年八月二十
    三日訊問筆錄）。而告訴人戊○○之額頭已痊癒並未留有傷痕，可徵傷情輕微應
    係硫酸灑及上衣反彈而傷到額頭，被告當時並無選擇告訴人之眼睛潑灑要可確信
    。
  (三)上開土地傾倒垃圾違反區域計劃法，告訴人與被告均受刑事處罰，被告經本院以
    八十九年上易字第二九九五號判處有期徒刑三月，並於九十年三月二十二日確定
   ，此有本院被告全國前案紀錄表可稽，則告訴人為阻止被告亂倒廢棄物，發生本
    件事端乃為真情，被告辯稱遭告訴人糾眾欺壓，顯非實情，而到場者未超過十人
    （證人乙○○所述），被告竟稱遭三、四十人圍毆，顯不符實情。綜上分述，事
    證已足，犯行洵堪認定。
三、核被告所為係犯刑法第二百七十七條第一項之普通傷害罪，又被告於八十三年六
    月十六日因違反麻醉藥品案執行被處有期徒刑五月完畢，五年以內再犯有期徒刑
    以上之本罪為累犯，應加重其本刑。
四、原審變更檢察官起訴法條改依重傷未遂論究，固非無見，惟查刑法上之重傷害，
    除傷情符合外，尚應以故意使人受重傷為前提要件。本件被告係裝義肢之殘障人
    士，現場有多人與之爭吵幾近動武，形單影支，反身取得廁所洗劑硫酸朝人潑灑
    並未朝告訴人之眼部下手，告訴人額頭一處灼傷已痊癒並無傷痕，既乏使人受傷
    害之故意，無重傷害未遂之適用，被告上訴意旨否認犯罪，雖無可取，然原判決
    既有可議，自無可維持，應予撤銷改判。審酌被告素行欠佳，有偽造有價證券、
    妨害公務、麻醉藥品等多項前案紀錄，此次因再度傾倒廢棄物被阻而發生傷害案
    ，使用硫酸攻擊惡性重大，究其犯罪手段、目的及了無悔意等一切情狀，量處如
    主文第二項所示之刑示懲，扣案之硫酸空瓶一個及未扣案之空瓶無從證明已滅失
    ，既為被告所有且供犯罪所用，業經其供明在卷，自應宣告沒收。
據上論斷，應依刑事訴訟法第三百六十九條第一項前段、第三百六十四條、第二百九
十九條第一項前段、刑法第二百七十七條第一項、第四十七條、第三十八條第一項第
二款、罰金罰鍰提高標準條例第一條前段，判決如主文。
本案經檢察官陳明光到庭執行職務。
中      華      民      國    九十    年      九      月      二十六    日
                            臺灣高等法院刑事第十八庭
                                審判長法  官  吳      敦
                                      法  官  許  宗  和
                                      法  官  吳  明  峰
右正本證明與原本無異。
檢察官如不服本判決應於收受送達後十日內向本院提出上訴書狀，其未敘述上訴之理
由者並得於提起上訴後十日內向本院補提理由書（均須按他造當事人之人數附繕本）
。
被告不得上訴。
                                      書記官  李  華  安
中      華      民      國    九十    年      九      月  二十七     日
附錄：本案論罪科刑法條全文
刑法第二百七十七條第一項：
傷害人之身體或健康者，處三年以下有期徒刑，拘役或一千元以下罰金。


司法院資訊處製作；財團法人民間司法改革基金會備份。
